臺灣高雄地方法院交通事件裁定　　　　　　　　　　九十三年度交聲字第一九八號
　　原處分機關　交通部公路總局旗山監理站
　　異　議　人
　　即受處分人　甲○○○
右列異議人因違反道路交通管理處罰條例案件，對於交通部公路總局旗山監理站九十
三年四月五日所為之處分（原處分：旗監違字第車裁85-I00000000號），聲明異議，
本院裁定如左：
    主  文
原處分撤銷。
甲○○○不罰。
    理  由
一、原處分機關係以異議人即受處分人甲○○○，於民國（下同）九十年六月二十七
    日十五時許，駕駛ＥＢ－２８７６號自小客車在彰化縣田中鎮設有禁止停車標誌
    之處所停車，因依道路交通管理處罰條例第五十六條第一項第四款，裁處罰鍰新
    台幣（下同）九百元。
二、經查：
    (一)民國八十年三月八日司法院大法官會議第二七五號解釋認為「人民違反法律上
      之義務而應受行政罰之行為，法律無特別規定時，雖不以出於故意為必要，仍
      須以過失為其責任條件。但應受行政罰之行為，僅須違反禁止規定或作為義務
      ，而不以發生損害或危險為其要件者，推定為有過失，於行為人不能舉證證明
      自己無過失時，即應受處罰。」，是以「舉證責任倒置」之方法令人民舉證證
      明自己無過失而違反法律上之義務時不受處罰，反面推之，人民有無違反法律
      上義務，仍應由行政處分機關負舉證責任，此由八十八年二月三日修正公布自
      九十年一月一日施行之行政程序法第四十三條規定「行政機關為處分或其他行
      政行為，應斟酌全部陳述與調查事實及證據之結果，依論理及經驗法則判斷事
      實之真偽，並將其決定及理由告知當事人」之意旨亦得推之。再者，八十七年
      十月二十八日修正公布自八十九年七月一日施行之行政訴訟法第一百三十六條
      亦規定準用民事訴訟法第二百七十七條「當事人主張有利於己之事實者，就其
      事實有舉證之責任。但法律別有規定，或依其情形顯失公平者，不在此限。」
      之規定，又道路交通案件案件處理辦法第四條第一項規定「聲明異議案件之處
      理，除準用刑事訴訟法有關規定外，依本辦法之規定處理之。」，而刑事訴訟
      法第一百五十四條第二項規定「犯罪事實應依證據認定之，無證據不得認定犯
      罪事實」，是綜合以上，行政處分機關就人民有無違反法律上義務之事實應負
      舉證責任。
    (二)本件交通部公路總局旗山監理站係以原舉發之彰化縣警察局田中分局以田警交
      字第0920023073號函為據，然該舉發機關於九十三年五月二十七日田警交字第
      0930014758號函覆本院稱：經警用車籍作業系統，查Ｅ８－２８７６號車，車
      籍資料與彰警交字第Ｉ00000000號舉發單車籍資料明顯不符，且Ｅ８
      －２８７６號車亦無車籍變更情事；另向本案舉發員警巡佐劉艮晶查證，本案
      係筆誤所致。本案係舉發員警誤繕舉發單所致，為維護甲○○○君權益，本分
      局建請鈞院撤銷裁罰等情，此有彰化縣警察局田中分局前揭函文在卷可稽，是
      本件交通異議事件並無證據得證明異議人確有違反法律上義務，參酌前揭說明
      ，原處分機關既未盡舉證責任而遽予裁罰，尚有未洽，本件異議為有理由，原
      處分應予撤銷，另諭知異議人不罰。
三、據上論斷，應依道路交通案件處理辦法第二十條，裁定如主文。
中      華      民      國    九十三    年      六      月      二      日
                                臺灣高雄地方法院交通法庭
            法  官    楊智守
右正本證明與原本無異。
如不服本裁定，應於裁定送達後五日內，向本院提出抗告狀。
                                    書記官    王美玲
中    華    民    國      九十三      年      六      月      十      日
